臺灣臺北地方法院刑事判決　　　　　　　　　　　　　九十一年度自字第二七號
　　自　訴　人　乙○
　　被　　　告　甲○○
右列被告因偽造文書等案件，經自訴人提起自訴，本院判決如左：
    主  文
甲○○無罪。
    理  由
一、自訴意旨略以：被告甲○○係漢中街派出所警員，於民國八十九年九月二日下午
    與里長葉木麟至自訴人乙○家門口，要伊開門，並表示葉木麟報稱自訴人在五樓
    樓梯間縱火，在自訴人宅前騷擾十餘分鐘後離去，且明知自訴人居住四樓，竟為
    幫助葉木麟誣告自訴人縱火，在其職務上所掌之公文書即工作記錄簿上偽稱「至
    ．．五樓處理」此事，與事實不符，足以生損害於自訴人。因認被告涉犯刑法公
    務員登載不實公文書及幫助誣告罪嫌等語。
二、按犯罪事實應依證據認定之，無證據不得推定其犯罪事實；不能證明被告犯罪者
    ，應諭知無罪之判決，刑事訴訟法第一百五十四條、第三百零一條第一項分別定
    有明文。而所謂證據，須適於為被告犯罪事實之證明者，始得採為斷罪資料，如
    未能發現相當證據，或證據不足以證明，自不能以推測或擬制之方法，以為裁判
    基礎，最高法院著有五十三年台上字第二七五○號及四十年台上字第八十六號判
    例足參照。又刑法第二百十三條不實登載公文書罪之成立，除客觀上公務員在其
    職務上所掌公文書，有為虛偽不實之登載行為，且足生損害於公眾或他人外，其
    在主觀上須明知為不實，所謂明知係指直接之故意而言，最高法院著有六十九年
    台上字第五九五號判例足參。另刑法上之幫助犯，以正犯已經犯罪為構成要件，
    故幫助犯無獨立性，如無他人犯罪行為之存在，幫助犯即無由成立，最高法院著
    有六十年台上字第二一五九號判例足稽。
三、訊據被告甲○○堅詞否認右揭犯行，辯稱：伊當天接獲勤務中心通報稱有人縱火
    ，所以到現場逐層查看，但並沒有發現縱火，只發現有人傾倒可能是食用油，且
    用報紙鋪蓋，大約在四、五樓樓梯間，故以此回報勤務中心，並對該大樓主任管
    理委員、里長、鄰長等人詢問，據管理委員稱前曾以監視器側錄有人傾倒廢棄物
    ，很像是自訴人，請我們勸告自訴人，有請自訴人開門，但是他不開門我們就走
    了，並沒有說自訴人縱火，因為當天根本沒有發生縱火事情，在工作記錄簿上寫
    五樓住戶是筆誤，實際上自訴人住四樓之一是在四樓樓層沒錯等語。
四、經查，自訴人乙○指稱被告甲○○係公務員，曾在其員警工作記錄簿上登載：「
    至．．五樓處理」等語一節，業據自訴人提出工作記錄簿影本一紙在卷，並經被
    告到庭坦認無訛，固堪信屬實。然前開工作記錄簿就此段記載之前後文內容為：
    「至昆明街一四二號五樓處理不明人士於樓梯口傾倒廢棄油致該樓梯滑使人不慎
    摔倒並會同．．」等語，有該工作記錄簿在卷可稽，足見該記載之「五樓」字樣
    ，係指「五樓．．樓梯口」遭不明人傾倒廢棄物，被告前往處理「廢棄物」之地
    點，並非指自訴人居住五樓之意（後段文字下詳），而該廢棄物遭人傾倒之地點
    ，確係在「五樓樓梯間」，被告並曾「逐層查訪」等情，業經本院八十九年度自
    字第一一○五號及台灣高等法院九十年度上訴字第一八八五號判決（即自訴人前
    自訴里長葉木麟等人誣告等案件）理由認定屬實，有各該判決書在卷可稽，足認
    被告就該「至．．五樓處理」之記載屬實，並無虛偽不實而涉犯刑法登載不實公
    文書之情事。至於該工作記錄簿後段所載：「．．。並查．．五樓住戶拒不開門
    且堅稱該處為民宅．．惟恐發生爭執引發民怨即離去」之記載，所指「五樓住戶
    」係指居住在四樓（門牌號碼為四樓之一）之自訴人，確與事實不符等情，業據
    被告到庭坦承無訛，但此段文字，係被告就其與自訴人間當日交涉情形加以記載
    ，並無自訴人即為傾倒廢棄物人之記載，則縱然居住四樓之自訴人，經被告記載
    為五樓住戶，確與事實不符，然被告並無記載自訴人為「五樓住戶」即為傾倒廢
    棄物人之字樣或含義在內，且自訴人迄未提出該「五樓住戶」之記載，有何足以
    生損害於其本人之證據資料，自不足認被告所為「五樓住戶」記載，與刑法登載
    不實公文書罪之構成要件相當，又該載有「五樓住戶」字樣之漢中街派出所工作
    記錄簿，並未於前述自訴人自訴里長葉木麟等人誣告案件中提出，有前開判決書
    在卷可查（參見前開台灣高等法院判決理由三、(3)所述），亦不足認被告有何以
    此登載不實內容損害自訴人之故意可言，且自訴人就被告將其登載為「五樓住戶
    」究竟是否出於「故意」一節，迄未提出任何證據資料以供本院審酌，復不足認
    被告所為與刑法登載不實公文書之構成要件相當，被告所辯：伊將自訴人記載為
    「五樓」住戶係筆誤等語，應堪採信。另自訴人認被告登載不實公文書之目的，
    在幫助葉木麟誣告自訴人縱火，遂認被告涉犯刑法幫助誣告罪嫌，然自訴人前向
    法院自訴葉木麟誣告案件，已經本院及台灣高等法院判決葉木麟無罪確定，不惟
    有前開判決書在卷可憑，並有本院查詢葉木麟之台灣高等法院被告全國前案紀錄
    表附卷可稽，揆諸前開判例意旨，被告即無成立幫助誣告罪之可能。至於自訴人
    提出之錄影帶一捲，據其到庭指稱：係當天里長帶同被告至伊家門口十餘分鐘之
    整過過程等語（見本院九十一年四月二十九日筆錄第四頁），然被告就自訴人確
    係居住四樓，其於當天並有詢問里長葉木麟，而至四樓與自訴人交涉等情，既不
    否認，且此錄影帶已經自訴人前自訴葉木麟誣告案件中勘驗明確，是已無再勘驗
    之必要，且與本院前開認定無礙，附此敘明。此外，又查無其他積極證據，足認
    被告確有登載不實公文書、幫助誣告情事，應認不能證明被告犯罪，依法應諭知
    無罪之判決。
據上論斷，應依刑事訴訟法第三百四十三條、第三百零一條第一項，判決如主文。
中      華      民      國    九十一    年      五      月      十      日
                                      臺灣臺北地方法院刑事第三庭
                                          法  官  劉  台  安
右正本證明與原本無異
如不服本判決應於送達後十日內向本院提出上訴狀
                                          書記官  張  汝  琪
中      華      民      國    九十一    年      五      月      十      日
